【裁判字號】    92,交上易,1158
【裁判日期】    921016
【裁判案由】    過失傷害
【裁判全文】
臺灣高等法院臺中分院刑事判決                九十二年度交上易字第一一五八號
    上  訴  人
    即  被  告  甲○○
    輔  佐  人  丙○○
右上訴人因過失傷害案件，不服臺灣彰化地方法院九十一年度交易字第九十三號中華
民國九十二年四月十七日第一審判決（起訴案號：臺灣臺中地方法院檢察署九十年度
偵字第四○三四號），提起上訴，本院判決如左：
      主  文
上訴駁回。
甲○○緩刑年。
      事  實
一、甲○○於民國（下同）九十年一月二日七時二十五分許，駕駛牌照號碼為ＲＯ─
    四五０八號之自用小客車（吉普車型式），沿彰化縣田尾鄉南鎮國小後面南北向
    之產業道路，由南往北方向行駛，途經該南鎮國小後方之南北向產業道路與沿排
    水溝沿岸東西向之產業道路之無號誌交岔路口（即睦宜一Ｘ一六Ｘ六電桿前交岔
    路）時，應注意車輛行至無號誌或號誌故障而無交通警察指揮之交岔路口，未劃
    分幹、支線或同為幹線道或支線道者，左方車應暫停讓右方車先行。而依當時情
    形，路況、天氣、視線均良好，無障礙物存在，並無不能注意之情事，竟疏於注
    意，於未停讓右方（即前開沿排水溝岸東西向之產業道路）由東駛來之車輛先行
    ，而貿然前行。此時，適未考領重型機車駕駛執照之乙○○駕駛車牌號碼ＬＢＤ
    ─四一六號重型機車，沿前開排水溝岸東西向之產業道路，由東往西方向駛至，
    乙○○亦疏於注意，未減速慢行作隨時停車之準備即貿然前行。乙○○見狀未及
    煞避，其所駕駛機車之前輪遂撞及甲○○所駕駛自小客車之右前方（右前輪上弧
    附近），乙○○即人車倒地，乙○○因受之受有腹內出血合併肝撕裂傷、脾臟破
    裂進而進行手術切除脾臟之重傷害。
二、案經被害人乙○○訴由彰化縣警察局北斗分局報告臺灣彰化地方法院檢察署檢察
    官偵查起訴。
    理  由
一、訊之上訴人即被告（以下簡稱被告）甲○○固坦承右揭時、地與乙○○發生車禍
    之事實，惟矢口否認有何過失犯行，辯稱：因告訴人乙○○之行車速度過快，且
    乙○○無駕駛執照，並有輕度智障，方致生本件車禍云云。惟查：（一）、右揭
    犯罪事實，業據告訴人乙○○指訴歷歷，復有道路事故調查報告表一紙、診斷證
    明書二紙及照片八禎附卷可稽。支道或幹道並非以路寬作為區○○○○○道路交
    通狀況合於道路交通標誌標線號誌設置規則第二百二十六條規定者，得設置行車
    管制標誌，另同規則第二百二十九條規定，交岔路口未達設置行車管制標誌之標
    準者，得於幹道設置閃光黃燈，支道設置閃光紅燈，另未設有號誌管制之處，可
    視需要於支道依第五十九條規定設置「讓」標誌，或依第一百七十二條規定設置
    「讓」標線，以告示支道駕駛人必須慢行或停車，觀察幹道行車狀況，以定行止
    ，此有交通部九十年十一月二十七日交路九十字第０六二八三０號函釋可參。本
    件肇事地點經彰化縣警察局至現場勘查，兩道路均無路名，南北向道路寬為六點
    六公尺、東西向路寬為五點二公尺，與道路事故調查報告表大致相符，故南北向
    路寬並非被告所辯之七點四公尺；且兩向道路均無標誌、標線之設置，路口亦無
    「閃光紅燈」、「閃光黃燈」等號誌或「讓」字之標誌或標線等設施，有該局九
    十一年五月三十一日彰警交字第０九一０００二九四四０號函文附卷可稽，故該
    路口應無支道或幹道之分，且係無號誌交岔路口。（二）本件車禍係告訴人乙○○所駕駛機車之前輪撞及被告甲○○所駕駛自小客車之右前方。肇事後，機車與
    自小客車均停置於南北產業道路之北側（即業逾交岔路口之北側處），機車呈頭
    朝西方式倒地停放（位置接東側路緣），自小客車呈頭朝北，略向西斜之方式停
    放（位置接近西側路緣），有前開道路事故調查報告表一紙及照片八禎可佐，再
    參之被告於原審審理中供承伊行駛至交岔路口前即有看到告訴人駕駛機車前來之
    狀況；及告訴人於警局中所供「我有剎車，然後就撞上去」等情，顯見本件應係
    被告甲○○駕駛自小客車行經無號誌交岔路口，未停讓右方車先行，始被右方來
    車即告訴人乙○○所駕之機車撞及；告訴人乙○○駕駛重型機車，行經該路口，
    未減速慢行作隨時停車之準備，致遇狀況未及煞避，撞及左方來車即被告甲○○
    所駕之自小客車所致。（三）按車輛行至號誌之交岔路口，無號誌或號誌故障而
    無交通警察指揮之交岔路口，未劃分幹、支線或同為幹線道或支線道者，同為直
    行車者，左方車應暫停讓右方車先行，道路交通安全規則第一百零二條第一項第
    二款各定有明文，並為駕駛人之被告所應注意。再依當時狀況，路況、天氣、視
    線均良好，並無不能注意之情事，被告甲○○駕駛自小客車行至該交岔路，竟疏
    於注意，未停讓右方車即告訴人乙○○所駕駛之車先行，以致肇事，使人受傷，
    被告甲○○之駕駛行為應有過失。而告訴人乙○○雖無照駕駛且亦有未減速慢行
    作隨時停車之準備即貿然前行之疏失，惟此係民事賠償責任過失相抵之問題，並
    不能解免被告過失之刑事罪責。本件經送鑑定，結果亦同此見解認「甲○○駕駛
    自小客車行經無號誌交岔路口，左方車未停讓右方車先行，為肇事主因；乙○○
    無駕照駕駛重機車，行經無號誌交岔路，未減速慢行作隨時停車之準備，為肇事
    次因」，有臺灣省彰化縣區車輛行車事故鑑定委員會鑑定意見書及臺灣省車輛行
    車事故覆議鑑定委員會函在卷可參。且於九十二年三月三日臺灣省車輛行車事故
    覆議鑑定委員會再以府議字第九七○一七四號函表示維持原覆議結果（詳原審卷
    第三十三頁）。（四）按刑法第十條第四項第六款所謂重傷害之意義，係指身體
    與健康兩者而言。脾臟在醫學上之見解，縱使與健康無重大影響，但究屬人身臟
    器之一，若受毀敗至不治而割除，應屬重傷害。是告訴人乙○○因本件車禍而腹
    內出血合併肝撕裂傷、脾臟破裂進而進行手術切除脾臟，有診斷證明書可證，是
    其係受重傷害無訛。再者此與被告之過失駕駛行為，有相當因果關係。（五）、
    輔佐人丙○○另請求本院傳訊乙○○到庭說明，且本件鑑定結果並未讓其到場說
    明即行鑑定，應有再請其到場再鑑定之必要，惟查：本件鑑定業已審酌乙○○無
    照駕駛之情形，且乙○○亦於警訊及偵查中就本件車禍詳為指述，並於偵查中與
    甲○○同庭就本件車禍分別陳述（詳見警卷第七頁、偵查卷第三十五頁至第三十
    六頁），且供述內容與上開鑑定及覆議結果相符，而上開鑑定及覆議結果與道路
    事故調查報告表、交通部九十年十一月二十七日交路九十字第０六二八三０號函
    彰化縣警察局九十一年五月三十一日彰警交字第０九一０００二九四四０號函所
    示情形相符，且如前所述經臺灣省車輛行車事故覆議鑑定委員會再議結果再以九
    十二年三月三日府議字第九七○一七四號函表示維持原覆議結果，核與本院上開
    認定結果相符，是本件顯無再送鑑定及重覆傳訊乙○○到庭之必要，附予敘明。
    綜上所述，被告上開所辯，顯不足採。本件罪證明確，被告右揭犯行，堪以認定
    。
二、核被告所為，係犯刑法第二百八十四條第一項後段之過失傷害人致重傷罪。起訴
    法條，僅論過失傷害罪，應予變更。原審判決適用刑法第二百八十四條第一項後
    段（原審判決漏載『後』字，茲補充之）、第四十一條第一項前段，罰金罰鍰提
    高標準條例第一條前段、第二條前段之規定，並審酌被告過失程度之輕重、對被
    害人所造成危害、被害人之過失、被告肇事後態度，量處被告有期徒刑肆月，並
    諭知易科罰金之折算標準，核其認事用法，均無不當，量刑亦稱妥適，應予維持
    。次查被告前未曾受有期徒刑以上刑之宣告，此有臺灣臺中地方法院檢察署刑案
    資料查註紀錄表及臺灣高等法院被告全國前案紀錄表各一份附卷可稽，且在本院
    審理中已與告訴人成立調解，賠償新臺幣三十五萬元，並經告訴人出具撤回狀表
    示，不願再追究，有和解書及撤回狀各一紙在卷可稽（詳見本院審理卷第六十五
    頁及第六十六頁），本院認被告經此次偵審教訓，今後駕駛汽車當知謹慎無再犯
    之虞，對被告所宣告之刑，以暫不執行為適當，併予宣告緩刑三年，以啟自新。
    輔佐人丙○○主張告訴人有輕度智障何以可駕駛駛機車，且鑑定過程亦未讓其在
    場說明，原審即憑鑑定結果，予以判斷被告有過失，而被告亦執此理由上訴主張
    其無過失，指摘原審判決不當，惟如前理由欄一所述，乙○○固未考領駕駛執照
    ，惟不得執此解免被告過失之責，且本件臺灣省彰化縣區車輛行車事故鑑定委員
    會及臺灣省車輛行車事故覆議鑑定委員會鑑定過程雖輔佐人未到場為說明，惟其
    鑑定結果核無違誤之處，原審判決認定本件被告過失情節與鑑定結果相符，亦核
    無違誤，是輔佐人丙○○以其未到場說明，指摘鑑定結果及原審判決均不當顯無
    理由，而被告右揭上訴亦無理由，應予駁回。
三、據上論結：應依刑事訴訟法第三百六十八條，刑法第七十四條第一款，判決如主
    文。
本案經檢察官丁○○到庭執行職務。
中      華      民      國      九十二   年       十      月     十六   日
                                  臺灣高等法院臺中分院刑事第三庭
                                        審判長法  官  陳  朱  貴
                                              法  官  劉  連  星
                                              法  官  胡  忠  文
右正本證明與原本無異。
不得上訴。
                                         書記官  許  美  惠
中      華      民      國      九十二   年       十      月    十六    日
刑法第二百八十四條
因過失傷害人者，處六月以下有期徒刑、拘役或五百元以下罰金。致重傷者，處一年
以下有期徒刑、拘役或五百元以下罰金。
從事業務之人，因業務之過失傷害人者，處一年以下有期徒刑、拘役或一千元以下罰
金。致重傷者，處三年以下有期徒刑、拘役或二千元以下罰金。
                                                                        Ｉ


司法院資訊處製作；財團法人民間司法改革基金會備份。
